最高法院刑事判決　　　　　　九十四年度台上字第六三六三號
　　上　訴　人　乙○○
　　　　　　　　甲○○
　　　　　　　　　　　　號
　　共　　　同
　　選任辯護人　莊秀銘律師
　　　　　　　　甘義平律師
上列上訴人等因違反廢棄物清理法案件，不服台灣高等法院中華
民國九十一年十一月二十七日第二審判決（九十一年度上訴字第
一三四二號，起訴案號：台灣板橋地方法院檢察署九十年度偵字
第一九二三七號），提起上訴，本院判決如下：
    主  文
原判決撤銷，發回台灣高等法院。
　　理　由
本件原判決認定上訴人甲○○與上訴人乙○○均明知其未領有主
管機關核發之廢棄物清除、處理許可證，不得從事廢棄物清除、
處理業務，因乙○○受不知情之黃秋金委託，而以每日新台幣二
千五百元之價格，僱用具有犯意聯絡之甲○○駕駛ＣＡＴ─１２
Ｏ型挖土機，於民國九十年十一月十二日，至台北縣樹林市○○
路○段一Ｏ一巷六十二弄五十之二號旁之新生國有地整地，乙○
○因發現上址地面不平，又聯絡亦具有犯意聯絡之曳引車司機吳
永正（未據起訴）及其餘不詳之成年司機駕駛曳引車前往傾倒廢
磚塊、土石、玻璃碎片、廢塑膠桶及竹筷等廢棄物，再由甲○○
駕駛挖土機將之推平、回填等情，因認第一審法院論處乙○○、
甲○○共同未領有廢棄物清理許可文件，而從事廢棄物清除、處
理各罪刑（甲○○為累犯），為無不合，予以維持，駁回上訴人
等在第二審之上訴，固非無見。
惟查：(一)原判決理由欄引用「事業廢棄物貯存清除處理方法及設
施標準」第二條第一款至第四款所指之「貯存」係指事業廢棄物
於清除、處理前，放置於特定地點或貯存容器、設施內之行為；
「清除」係指事業廢棄物之收集、運輸行為；而「處理」係指：
中間處理：指事業廢棄物在最終處置前，以物理、化學、生物
、熱處理或其他處理方法，改變其物理、化學、生物特性或成分
，達成分離、減積、去毒、固化或安定之行為；最終處置：指
衛生掩埋、封閉掩埋、安定掩埋或海洋棄置事業廢棄物之行為；
再利用：指事業機構產生之事業廢棄物自行、販賣、轉讓或委
託做為原料、材料、燃料、填土或其他經中央主管機關及目的事
業主管機關認定之用途行為，並應符合本標準等內容，而論處上
訴人等共同未領有廢棄物清理許可文件，而從事廢棄物清除、處
理各罪刑。但上訴人等上開傾倒、推平、回填之廢磚塊、土石、
玻璃碎片、廢塑膠桶及竹筷之行為，如何該當於「事業廢棄物貯
存清除處理方法及設施標準」所指「清除」、「處理」之要件而
應予論罪科刑，未見原判決加以說明，即有可議。(二)原判決理由
中引用乙○○於警詢中之自白：「我本來是請甲○○駕挖土機將
地面整平，剛好發現鋼樑鐵架底部土石不足，便到路旁攔砂石車
進入傾倒，現場的廢棄物是我從路旁攔截路過之砂石車進入傾倒
的，共倒了三輛，我於該地傾倒廢棄物並未經申請」等語。如上
所述為真，甲○○似單純受乙○○之僱用以駕挖土機從事於地面
之整平，原先並無回填廢棄物之認識，只因乙○○發現鋼樑鐵架
底部土石不足，外出攔截砂石車進入傾倒混雜有廢棄物之土石，
始以挖土機予以推平、回填，則甲○○於乙○○攔截砂石車前來
傾倒廢棄物之前，尚無清除、處理廢棄物之認識，自無與乙○○
共同為上開犯罪行為之犯意聯絡。但原審認定乙○○攔砂石車進
入傾倒混雜有廢棄物土石之前，即與甲○○有從事廢棄物清除、
處理之犯意聯絡，進而為行為之分擔，自有認定事實與理由說明
不相一致之違誤。乙○○、甲○○上訴意旨指摘原判決不當，尚
非全無理由，應認有撤銷發回更審之原因。
據上論結，應依刑事訴訟法第三百九十七條、第四百零一條，判
決如主文。
中　　華　　民　　國　九十四　年 　十一 　月 　十七 　日
                      最高法院刑事第六庭
                          審判長法官  莊　登　照
                                法官  洪　明　輝
                                法官  黃　一　鑫
                                法官  魏　新　和
                                法官  林　秀　夫
      本件正本證明與原本無異
                                      書  記  官
中　　華　　民　　國　九十四　年 　十一 　月　二十三　日
                                                     Y
